臺灣高等法院臺中分院刑事判決　　　　95年度上易字第1094號
上　訴　人
即　被　告　丙○○
　　　　　　甲○○
上　列二人
共　　　同
選任辯護人　林道啟律師
上　訴　人
即　被　告　乙○○　男　29歲.
　　　　　　　　　　身分證統一.
　　　　　　　　　　住台中縣梧.
　　　　　　　　　　號
上　一　人
選任辯護人　林道啟律師
　　　　　　吳憲明律師
上　訴　人
即　被　告　辛○○　男　36歲.
　　　　　　　　　　身分證統一.
　　　　　　　　　　住台中縣太.
　　　　　　　　　　居台中縣太.
上　一　人
選任辯護人　林道啟律師
上列上訴人等因竊盜案件，不服臺灣南投地方法院九十五年度易
字第五六號中華民國九十五年六月三十日第一審判決（起訴案號
：臺灣南投地方法院檢察署九十四年度偵字第一八五四、三一六
○號），提起上訴，本院判決如下：
    主  文
上訴駁回。
甲○○、乙○○、辛○○均緩刑伍年。
    事  實
一、丙○○於民國（下同）九十四年二月間起，承包坐落南投縣
    國姓鄉○○○段一一○七、一一○九地號土地之「北港溪堤
    岸施設蛇籠固床工及河道整理工程」（係案外人林鴻斌於九
    十三年十二月二十七日申請，經濟部水利署於九十四年一月
    二十日核准）。其明知因施作上開工程，不得挖採北港溪河
    床之砂石外運，竟意圖為自己不法之所有，並基於概括之犯
    意，且與亦有共同意圖為自己不法所有概括犯意聯絡之甲○○（即丙○○之弟）、乙○○、辛○○，基於上開犯意聯絡
    ，自九十四年五月十七日起，至同年月十九日止，由丙○○
    、甲○○指揮，乙○○、辛○○駕駛挖土機，連續結夥三人
    以上在經濟部水利署第三河川局（以下簡稱第三河川局）所
    管理之南投縣國姓鄉○○路一九九號附近之北港溪河床，將
    整治河道所挖取之砂石，由亦有同上犯意聯絡之另外三名不
    詳姓名成年男子駕駛砂石車將整治河道所得砂石，載運至國
    姓鄉○○路一九九號旁邊即庚○○原先堆置之土石處傾倒，
    再迅速以挖土機剷平，使二者土石混合，避免員警之查緝，
    其後再將上開砂石外運。上開過程均由據報前往附近蒐證之
    員警錄影存證而查悉上情。嗣至同年月二十日，丙○○又在
    場指揮，並由甲○○負責收單，乙○○、辛○○則駕駛挖土
    機，將上開竊得之砂石裝載在不知情之吳森榕、鄧銘志、許
    瑞展、陳傳本（以上四人均已由檢察官另為不起訴處分確定
    ）所駕駛之砂石車，共同竊取砂石外運時，被警當場查獲，
    並扣得辛○○駕駛之挖土機一部（ＫＯＭＡＴＳＵ　ＰＣ３
    １０）及乙○○所駕駛挖土機一部（ＫＯＭＡＴＳＵ　ＰＣ
    ３００）。
二、詎丙○○仍不知警惕，復沿承同上意圖為自己不法所有之概
    括犯意，又自同年九月五日上午七時許起，至同年月六日上
    午十一時許止，再次駕駛挖土機，連續二日在南投縣國姓鄉
    福興橋上游左岸約五百公尺處之北港溪河床，盜採砂石約一
    百五十立方公尺，並僱用同有竊取砂石概括犯意聯絡之林永
    聰（另由原審法院以認罪協商程序審結）及另外一名不詳姓
    名成年男子駕駛拼裝車將盜採之砂石載運至南投縣草屯鎮雙
    冬里「穎陞砂石場」出售予王清和（另由原審法院以簡易判
    決處刑程序審結）。嗣於九十四年九月六日上午十一時許，
    為警當場查獲，並扣得丙○○所駕駛之挖土機一部（ＳＵＭ
    ＩＴＯＭＯ　Ｓ２６５）及林永聰駕駛之拼裝車一部。
三、案經南投縣政府警察局埔里分局、南投縣政府警察局分別移
    請臺灣南投地方法院檢察署檢察官偵查起訴。
    理  由
一、本案上訴人即被告（以下均簡稱為被告）丙○○對於伊確有
    於九十四年九月五日、六日，與林永聰及另外一名不詳姓名
    成年男子，以上開分工犯罪手法，共同在南投縣國姓鄉福興
    橋上游左岸約五百公尺處之北港溪河床，盜採砂石約一百五
    十立方公尺之犯罪事實雖然坦白承認，但被告丙○○則矢口
    否認伊有公訴人所指訴之九十四年五月十七日至十九日在南
    投縣國姓鄉○○路一九九號附近之北港溪河床盜採砂石外運
    之犯行。而被告甲○○、乙○○、辛○○雖然坦承有於上開
    期間在上址施作「北港溪堤岸施設蛇籠固床工及河道整理工
    程」，但亦均否認有公訴人所指訴之盜採砂石外運情事。就
    被告丙○○、甲○○、乙○○、辛○○否認犯罪部分，被告
    丙○○、甲○○辯稱：被告丙○○向案外人林鴻斌承攬在南
    投縣國姓鄉○○○段一一○七、一一○九地號土地施作之「
    北港溪堤岸施設蛇籠固床工及河道整理工程」，因需就地取
    材使用大量之石頭及砂石，才請被告乙○○、辛○○自河床
    挖取土石堆置，惟在上開土地上原有案外人庚○○堆置砂石
    ，庚○○因在上開地點堆置砂石被南投縣政府處罰，庚○○
    為求迅述將上開砂石運走，於九十五年五月二十日向被告丙○○租用乙○○、辛○○所駕駛之挖土機、及吳森榕、鄧銘
    志、許瑞展、陳傳本等人所駕駛之砂石車，欲將其所堆置之
    上開砂石外運，不意竟因警方遠距離蒐證，受地形及遠距離
    等因素之影響，導致誤認伊等係將採自河床之砂石外運，伊
    等實無公訴人所指訴之犯行，亦不可能將採自河床之砂石平
    白送給庚○○，應不為罪等語。被告乙○○、辛○○則均以
    ：伊等均係受僱在上址施工，並被告知在該處挖採砂石係屬
    合法，才受僱主指示，駕駛挖土機前往案發地點挖採砂石，
    伊等不可能為每日新台幣（下同）一、二千元之微薄工資而
    共犯竊盜罪，且伊等於九十四年五月十七日、十八日、十九
    日等三天，在溪底工作挖取之砂石，於堆置砂石處係由一部
    小挖土機將傾倒之土石往河堤方向推，俾與庚○○堆置之砂
    石做區隔，故伊等二人實不知所挖取砂石堆置之情形，警訊
    之自白實因主觀認知有誤所導致，並非與事實相符，其後吳
    森榕、鄧銘志、許瑞展、陳傳本等砂石車司機所載運之砂石
    均係案外人庚○○所堆置之砂石，伊等二人亦應不為罪等情
    詞置辯。
二、惟查，就被告丙○○、甲○○、乙○○、辛○○等四人共同
    在南投縣國姓鄉○○路一九九號附近之北港溪河床盜採砂石
    外運部分，被告丙○○、甲○○、乙○○、辛○○等四人雖
    以上開情詞置辯，第查：
（一）南投縣政府流域管理局人員於九十四年二月十六日會同警
      員在南投縣國姓鄉○○○段一一○七、一一○九地號等山
      坡土地附近巡查時，就所發現堆置該處之砂石二堆（面積
      各為一五七平方公尺及一○五七平方公尺），嗣後雖因有
      證人庚○○自稱：上開砂石係自清流段疏濬工程轉運至此
      云云，南投縣政府乃於九十四年四月十九日，以庚○○擅
      自堆置砂石，違反水土保持法第十二條及第二十三條第二
      項規定為理由，並以南投縣政府九十四年四月十九日府流
      保字第○九四○○七七○六七○號處分書對庚○○裁處罰
      鍰六萬元，並暫停上開二筆土地之開發申請二年（其後庚○○在九十四年六月六日又以其堆置砂石之地點，實係在
      國姓鄉○○○段八號及八之一號為由，向南投縣政府流域
      管理局人員陳請更正處分之土地地號，經南投縣政府流域
      管理局人員勘查之後准予更正），此情固有南投縣政府九
      十五年十一月二十日府水管字第○九五○二一一○二八○
      號函，及隨函檢送本院之南投縣政府上開處分案卷內附之
      巡查日誌、會勘紀錄、處分函、庚○○陳情書、地籍圖謄
      本、勘查紀錄表、准予更正處分地號函等資料在卷可稽（
      見本院卷宗第五九至七四頁）；而證人庚○○亦於原審法
      院審理時，證稱：「因為我調不到挖土機，九十四年五月
      二十日我有向丙○○借用兩部挖土機及兩個司機辛○○、
      乙○○，要清除清流野溪違規堆置的砂石，這些砂石和本
      案的工程無關（庭呈南投縣庫繳款書收據原本，閱後影印
      ，原本發還）」、「（五月二十日）我有事情沒有辦法到
      現場，我有請在現場的甲○○幫我收單，只是純粹要把砂
      石運出去而已」、「．．．．．．我所清除的那堆砂石，
      是當初我違規堆置被縣府罰款的，和丙○○的工程沒有關
      係」等語（見原審卷宗第九四至九七頁）；但經本院傳喚
      訊問，依據證人庚○○所證：「那個砂石是我跟（北港村
      清流野溪疏濬工程）現場的一個叫【阿洪】的人買的，姓
      名、地址我都不知道」等語，尚無法確認上開砂石確係證
      人庚○○向「阿洪」合法購買所得（證人即南投縣政府參
      與勘查人員周茂照亦於原審法院證稱：實際並不知上開砂
      石之來源）。且依據證人庚○○另外證述：「因為要向我
      買砂石的砂石廠空間不夠，所以我暫時堆置該處」等語，
      意謂證人庚○○在無堆置空間之情形下，即向他人購入大
      量砂石，此亦與情理有違。況砂石之堆置可在舊堆之砂石
      往上堆積，而砂石廠因需囤積砂石，廠區面積亦均不小，
      則謂有砂石廠在九十四年二月之前已向證人庚○○購買上
      開砂石，卻至本案被警查獲之九十四年五月二十日均無空
      間可供堆放上開砂石，此情如何令人採信？證人庚○○之
      證詞，尚無從據為有利被告等人之認定。
（二）況取締本案警員戊○○已於原審法院審理時證稱：「（提
      示偵查卷一五五頁現場實測圖、警卷職務報告書所附的圖
      表，問：你所繪製的圖表，從挖取的地點將砂石運到果園
      的上方是否可以？）盜挖地點是在河川區域內，盜挖地點
      的砂石是否可以挖，要由第三河川局認定。那裡剛好有一
      個作堤防蛇籠」、「就我的認知，在未經第三河川局許可
      ，把挖取的砂石從河川區域內運往河川區域外，就是竊盜
      行為」、「查獲後我們請第三河川局會勘，會勘紀錄裏面
      寫的很清楚。會勘時第三河川局有請問工程師，說該處砂
      石不可以外運，單純的挖取時，我們還沒有取締，只有錄
      影蒐證」、「警方於五月八日及五月十九日蒐證，如蒐證
      光碟顯示職務報告繪製堆置砂石地點係從河川局挖取堆置
      的」、「是五月八日及五月十九日蒐證」、「從蒐證錄影
      帶可以發現是從河川地挖掘砂石堆置在果園上方後，隔日
      再運出去。且挖土機司機乙○○、辛○○在筆錄上也自己
      承認那時候所挖掘的砂石是從溪底挖取上來」、「我所能
      區分的是從堆置地點外運的砂石，是從河川地挖取後運上
      來的，至於堆置在下方的那些大石頭，為何不運走，我就
      不知道」等語（原審卷第１３９－１４１頁）。嗣在本院
      審理時，證人戊○○再證稱：「（提示本院卷第五二、五
      三頁，問：被告辯稱他們外運的是庚○○的級配不是從河
      裡挖起來的砂石，因為在蒐證的時候，距離位置太遠，所
      以有誤認的情事，是否有此可能？）答：不可能，且挖土
      機司機作初供的時候也都承認砂石是從河裡挖上來的」之
      情。雖被告丙○○、甲○○選任辯護人質疑警方在一百五
      十公尺之遠距離蒐證，可能會受地形及遠距離等因素之影
      響，導致誤認外運砂石位置之情事。但警員戊○○已於本
      院證稱係用伸縮鏡頭錄影蒐證，上開錄影對於挖採砂石地
      點、溪底運輸便道、挖採砂石堆置地點、及砂石車裝載砂
      石地點，均有明確攝錄，亦有錄影蒐證照片在卷可據。再
      者，無論依據檢察官勘驗蒐證錄影光碟結果，及原審法院
      勘驗蒐證錄影光碟結果，均未發現本案有被告丙○○、甲○○選任辯護人所質疑上情，有上開勘驗筆錄在卷可憑。
      原審法院最後於審理期日勘驗結果，並認定「砂石車將挖
      土機在溪床挖取之砂石載運至果園上方堆置之位置，即被
      告丙○○所指庚○○堆置砂石之位置」（見原審卷宗第一
      六五頁）。則被告丙○○、甲○○選任辯護人為被告丙○○、甲○○辯護：警方在一百五十公尺之遠距離蒐證，可
      能會受地形及遠距離等因素之影響，導致誤認外運砂石位
      置等情，即為本院所不採。聲請本院至現場履勘，本院亦
      認無此必要。
（三）況本案被告乙○○、辛○○係駕駛挖土機實際自河床挖採
      砂石，並在堆置地點將上開砂石裝至卡車之人，其等二人
      對於卡車外運之砂石是否係其等自河床挖採之砂石，衡情
      應不可能誤認。而就此部分，被告乙○○已於警訊供稱：
      「（警方於９４．５．２０上午１０時４０分至南投縣國
      姓鄉○○村○○路１９９號長流溪旁查緝盜採砂石）我當
      時在現場駕駛挖土機」、「型號為ＰＣ３１０」、「我在
      現場是挖取砂石放置砂石車上讓砂石車運走」、「９４年
      ５月１７日開始至該處從事駕駛挖土機工作至今」、「從
      溪底（長流溪）挖上來的」、「因為該處堆置之砂石是我
      昨日（１９）從溪底挖取放置於現場該處，然後於今日我
      駕駛挖土機將砂石挖放於砂石車上讓砂石車載走」、「我
      不知道共挖取多少砂石，昨（十九）日共有二部挖土機在
      溪底工作，有三部砂石車在溪底工作」、「我在溪底（長
      流溪）共工作三天，將砂石挖取至旁堆置，今日再由堆置
      處挖取，放至於砂石車上讓砂石車運走」等語（警卷第十
      至十三頁）；繼於檢察官偵訊時，再供稱：「我從今年五
      月十七日到十九日開始負責駕駛挖土機將長流溪之砂石挖
      至旁邊堆置，今日早上再將砂石挖到砂石車上運到外面去
      」、「一位綽號香港的挖土機老闆僱用我駕駛挖土機我將
      挖土機開到現場後，現場則由丙○○指揮挖的地點，砂石
      載運出去也是由他指揮」之情（一八五四號偵卷第四三頁
      ）。另外，被告辛○○除於警訊供述：「（警方於９４．
      ５．２０上午１０時４０分至南投縣國姓鄉○○村○○路
      １９９號長流溪旁查緝盜採砂石）我當時在現場駕駛挖土
      機」、「型號為ＰＣ３００」、「我在現場是挖取砂石放
      置砂石車上讓砂石車運走」、「９４年５月１７日開始至
      該處從事駕駛挖土機工作至今」、「從溪底（長流溪）挖
      上來的」、「因為該處堆置之砂石是我昨（十九）日從溪
      底挖取放置於現場該處，然後於今日我駕駛挖土機將砂石
      挖放於砂石車上讓砂石車載走」、「我不知道共挖取多少
      砂石，昨（十九）日共有二部挖土機在溪底工作。有三部
      砂石車在溪底工作」、「我在溪底（長流溪）共工作三天
      ，．．．．．．，十九日是在砂石挖取至旁邊堆置，今日
      再由堆置處挖取，放至於砂石車上讓砂石車運走」等語（
      警卷第十四至十九頁）之外，並在於檢察官偵訊時供稱：
      「我從今年五月十七日到十八日開始負責駕駛挖土機將長
      流溪之砂石挖至旁邊堆置，十九日及今日早上再將砂石挖
      到砂石車上運到外面去」、「丙○○僱用我駕駛挖土機我
      的，現場也由丙○○指揮挖的地點，從今年五月十九日到
      今日之砂石載運出去也是由他指揮」、「我不知道（開挖
      的地點是否有經過申請）」各情（一八五四號偵卷第四四
      頁）。依據本案被告乙○○、辛○○之上開供述，益可證
      明被告丙○○、甲○○所辯不實。至於被告乙○○、辛○○嗣後雖翻異前詞，改稱：不知外運之砂石是否係其等在
      河床挖採之砂石云云，但此顯與情理有違，不為本院所採
      信。
（四）施作上開工程不得挖採砂石外運，此係被告丙○○、甲○○所供認明知之事實。另外，被告乙○○、辛○○長期以
      駕駛挖土機為業，對於上開事項亦不可能推稱不知。被告
      丙○○、甲○○既無挖採砂石外運之權源，亦不可能提出
      可挖採砂石外運之證明文件，如其等提出上開工程施工同
      意書，亦明確記載不得挖採砂石外運，則被告乙○○、辛○○二人辯稱：丙○○、甲○○二人有提出核准文件，致
      主觀上認定所為並未違法云云，自難採信。被告丙○○及
      證人己○○就此部分在原審法院及本院所為之證詞，意謂
      以口頭陳述，即讓被告乙○○、辛○○認為所為係屬合法
      ，均為本院所不採信。被告四人上開犯行，復有經濟部水
      利署九十四年五月十三日水授三字第○九四八三○○二五
      四○號函影本、第三河川局會勘紀錄、現場實測圖、第三
      河川局執行違反水利法現場取締紀錄、現場照片等在卷可
      證，及有被告四人不爭議其證據能力之砂石車司機吳森榕
      、鄧銘志、許瑞展、陳傳本等人之警、偵訊供述在卷可憑
      ，事證明確，被告丙○○、甲○○、乙○○、辛○○四人
      此部分之犯行均堪認定。
三、次查，就被告丙○○於九十四年九月五日、六日，與林永聰
    及另外一名不詳姓名成年男子，以上開分工犯罪手法，共同
    在南投縣國姓鄉福興橋上游左岸約五百公尺處之北港溪河床
    ，盜採砂石約一百五十立方公尺之犯罪事實部分，除經被告
    丙○○於偵、審中，及於本院審理時均坦白承認之外，並有
    證人王清和、證人即在穎陞砂石場負責收砂石料單之王仁佑
    等人證述之情節可資佐證，及有第三河川局會勘紀錄、第三
    河川局執行違反水利法現場取締紀錄、現場實測圖各一件、
    現場照片六張、砂石料單十九張附卷可憑，被告丙○○就此
    部分犯罪事實所為之自白，核與事實相符，亦堪採信。事證
    明確，被告丙○○此部分之犯行亦堪認定。
四、核被告丙○○、甲○○、乙○○、辛○○等人所為，均係犯
    刑法第三百二十一條第一項第四款之結夥三人以上竊盜罪。
    就上開犯罪事實一部分，被告丙○○、甲○○、乙○○、辛○○與其他三名不詳姓名成年男子之間，有犯意之聯絡與行
    為之分擔，為共同正犯；另就犯罪事實二部分之犯行，被告
    丙○○與林永聰及另外一名不詳姓名之成年男子之間，亦有
    犯意聯絡與行為之分擔，亦為共同正犯。又被告丙○○、甲○○、乙○○、辛○○四人行為後，修正前刑法第五十六條
    連續犯之規定雖於九十五年七月一日起被廢除，但其等上開
    竊盜行為有先後之分，且其等先後多次竊盜犯行，時間緊接
    ，所犯構成要件相同，顯係基於概括犯意反覆而為，應合於
    修正前刑法第五十六條連續犯之規定而得論以一罪，雖依修
    正前刑法第五十六條之規定得加重其刑至二分之一，但如不
    適用上開連續犯之規定，被告四人上開所犯，應依其行為之
    次數各別論罪，並分論併罰。比較上開修正前後之刑法規定
    ，仍以修正前之刑法規定較有利於被告四人，則依據刑法第
    二條第一項前段之規定，被告四人上開加重竊盜犯行，仍應
    適用修正前刑法第五十六條之規定論以一罪並加重其刑。
五、原審判決以被告丙○○、甲○○、乙○○、辛○○等四人之
    犯罪事證已甚明確而堪認定，乃審酌爰審酌被告四人之品行
    、參與犯罪情節、分擔實施角色、犯罪所生危害、犯罪後之
    態度、及被告被告丙○○就上開犯罪事實係處於策劃及現場
    指揮地位，且先後二次被警查獲等一切犯罪情狀，並依據刑
    事訴訟法第二百九十九條第一項前段，刑法第二十八條、修
    正前刑法第五十六條、刑法第三百二十一條第一項第四款，
    分別判處被告丙○○有期徒刑一年，另判處被告甲○○、乙○○、辛○○等三人各有期徒刑八月，且說明何以不將挖土
    機、拼裝車宣告沒收之理由，其認事用法均無不合，量刑亦
    甚妥適。被告丙○○、甲○○、乙○○、辛○○等四人以上
    開情詞上訴否認犯罪，其等四人之上訴均無理由，均應駁回
    。
六、又本案上開犯罪事實，主要係由被告丙○○策劃指揮。被告
    甲○○、乙○○、辛○○等三人先前均未曾因故意犯罪而受
    有期徒刑以上刑之宣告，有本院上開被告三人之全國前案紀
    錄表在卷可據。被告乙○○、辛○○二人因貪得受僱利益而
    罹刑典，另被告甲○○係被告丙○○之弟，其等有父王添寶
    因罹患冠心症、尿毒症、周邊動脈阻塞併左下肢截肢等病證
    需要照顧，亦有中國醫藥大學附設醫院診斷證明書一紙在卷
    可證，復審酌其等參與犯罪部分，所竊取之砂石大致亦已被
    追回之情節，經此偵、審程序及刑罰之宣告，諒已足促使其
    等三人心生警惕，而無再犯之虞，本院因認被告甲○○、乙○○、辛○○等三人所受之宣告刑，均以暫不執行為適當，
    爰均併予宣告緩刑五年，以啟自新。
七、據上論斷，應依刑事訴訟法第三百六十八條、刑法第二條第
    一項前段、第七十四條第一項第一款，判決如主文。
本案經檢察官丁○○到庭執行職務。
中　　華　　民　　國　　96　　年　　3 　　月　　28　　日
            刑事第三庭    審判長法　官　王  增  瑜
                                法　官  蔡　紹　良
                                法　官  廖  柏  基
上列正本證明與原本無異。
不得上訴。
                                書記官  王  麗  英
中　　華　　民　　國　　96　　年　　3 　　月　　28　　日
